臺灣雲林地方法院民事判決
111年度訴字第27號
原      告  陳紫寧  
訴訟代理人  林亮宇律師
            李秉謙律師
被      告  王錦喬  
訴訟代理人  王俊文律師
上列當事人間請求損害賠償事件，本院於民國111年11月2日言詞
辯論終結，判決如下：
    主  文
一、被告應給付原告新臺幣壹拾伍萬元，及自民國一百一十一年
    一月十九日起至清償日止，按週年利率百分之五計算之利息
    。
二、原告其餘之訴駁回。
三、訴訟費用由被告負擔四分之一，餘由原告負擔。
四、本判決第一項得假執行。但被告如以新臺幣壹拾伍萬元為原
    告預供擔保後，得免為假執行。
五、原告其餘假執行之聲請駁回。 
    事實及理由
一、原告主張：
　㈠兩造均為有巢氏房屋加盟店勝大不動產仲介有限公司(下稱勝
    大仲介公司)之經紀人員。原告因欲出售門牌號碼雲林縣○○
    市○○○路00號5樓之房屋(下稱系爭房屋)，於民國110年3月間
    與勝大仲介公司簽立專任委託銷售契約書，被告得知後即主
    動與原告接洽並表示欲買受系爭房屋，原告基於同事情誼，
    於110年4月10日以低於委銷價格之新臺幣（下同）772萬元
    與被告簽立不動產買賣契約書，並於同年5月11日完成所有
    權移轉登記。嗣於110年6月21日，被告以LINE通訊軟體傳送
    :「紫寧之前牆壁有這種問題嗎」、「這個是濕的」、「紫
    寧保障你我的權益要跟建商反應」等訊息，向原告反應系爭
    房屋有漏水問題，原告得知後隨即積極處理，與被告長時間
    通話討論處理方式並給予油漆業者之聯繫方式，被告亦表示
    感謝。系爭房屋係原告向證人甲○○○○○○(下稱李紀妃)於109
    年11月間簽約購買，且購入後回租予證人李紀妃至110年3月
    底，是原告實際持有系爭房屋之時間極短，亦未曾居住，原
    告向被告委婉說明上情並告以系爭房屋於其持有期間並無漏
    水狀況。此外，原告經被告告知漏水情事後，已立即通知建
    商並與證人李紀妃討論處理方式。
  ㈡惟被告明知上情，竟因自身對原告之不滿與憤怒情緒，於110
    年6月22日以LINE向原告表示「紫寧，其實我知道妳是在騙
    我」、「原本就是發現會漏水...然後要我吸收這個問題，
    沒錯吧？」等語，經原告婉言解釋並相約當面討論，展現高
    度誠意，再次陳明絕無欺騙被告，並無事先得知而隱瞞漏水
    之情事，不料被告竟在成員高達19.3萬人之臉書社團「斗六
    人社交圈」專頁上張貼如附表編號1所示之貼文，並公開指
    明原告與證人戊○○之全名、職稱、執業區域等資訊，造成原
    告名譽貶損至鉅。嗣被告又分別於110年6月23日、同年8月9
    日、同年月13日在其臉書個人頁面公開貼文如附表編號2至4
    所示之內容(下稱系爭貼文內容)。原告經被告傳訊通知系爭
    房屋有滲漏情形時當下即已詳細解釋並積極協助聯繫處理，
    被告不應於毫無憑據下，逕行自110年6月22日開始，陸續於
    網路上臉書社團及個人專頁，發表系爭貼文內容，以完全不
    實之言論公開指名道姓、公布職業對原告加以霸凌公審，影
    射指稱原告刻意隱瞞滲漏水之情事、且事後拒絕處理云云，
    致原告名譽貶損甚鉅。
　㈢另被告未經原告同意即擅自將兩造於通訊軟體LINE之對話紀
    錄擷圖公開貼文及編輯加註內容(見本院卷一第85-96頁，下
    稱系爭LINE對話擷圖及加註內容)，逐條質疑、批評，被告
    罔顧事實，未經原告同意擅自公佈兩造系爭LINE對話擷圖及
    加註內容之行為，不僅使原告之名譽及社會評價受到貶損，
    且亦侵害原告之隱私權。
　㈣又因兩造同為仲介人員之職業身分，使原告因而承受許多交
    易相對人、潛在交易相對人對原告之誠信產生誤解，貶損其
    執業聲譽，更需擔心遭網友肉搜之壓力，身心俱疲，致罹身
    心疾病包括失眠、焦慮、憂鬱等，已造成嚴重之非財產損害
    ，而原告許多友人及同事自社群網站查悉上開貼文後，紛紛
    主動向原告提及該貼文事件，可知被告前開行為確實已對原
    告之生活圈、職業圈造成顯著影響，不實資訊及貶損原告名
    譽之言論已廣布及原告身邊親友。為此，原告依民法第184
    條第1項前段、後段、第195條第1項前段之侵權行為法律關
    係，請求被告賠償原告所受到之精神上損害。
　㈤並聲明：⒈被告應給付原告60萬元，及自起訴狀繕本送達被告
    翌日起至清償日止，按週年利率百分之5計算之利息。⒉願供
    擔保，請准宣告假執行。  
二、被告則以：
  ㈠原告以售後回租之方式將系爭房屋出租予證人李紀妃，租期
    至110年3月31日，但原告於租期未屆滿之際，即於110年3月
    28日與勝大仲介公司簽立專任委託銷售契約書，並於翌日即
    110年3月29日帶勝大仲介公司進行集看，被告於該日所參與
    之集看，僅單純瞭解系爭房屋之位置、基本資訊等，以利帶
    看工作，當時被告並沒有購買系爭房屋之想法，且集看與潛
    在買方看屋不同，前者僅為不動產仲介工作人員之例行公事
    ，不會仔細察看房屋狀況，只有後者才會在察看房屋時詳為
    檢查。其後兩造於110年4月10日所簽訂之買賣契約，被告並
    未事先審閱。原告雖稱「若其有隱瞞系爭房屋之滲漏水情形
    ，豈可能在尚未清潔整理前，就帶同事前往查看。」然而，
    依同樣邏輯，亦可理解為，正因為原告與證人戊○○明知系爭
    房屋有瑕疵，所以原告甫於簽訂專任委託銷售契約書之翌日
    ，就急於帶同事前去集看。
　㈡證人李紀妃於109年底已想搬離系爭房屋，惟其搬離後尚需時
    間尋找新居所，故於系爭房屋出賣予原告後，仍繼續向原告
    承租系爭房屋。且從建商向被告承認系爭房屋一直有漏水現
    象可知，證人李紀妃居住系爭房屋期間，須忍受系爭房屋漏
    水之苦，嗣證人李紀妃以低於市價之725萬元出售系爭房屋
    並附贈家電予原告，可見其是如何急著想脫手系爭房屋!而
    原告於109年11月24日以725萬元向證人李紀妃買入系爭房屋
    後，即於110年3月28日向其任職之勝大仲介公司委託銷售系
    爭房屋，復於同年4月10日與被告簽立買賣契約，將系爭房
    屋以788萬元出售予被告(原告為避稅而於買賣契約記載售價
    為772萬元)，顯見其急於脫手系爭房屋之心態，短短不到5
    個月時間，透過系爭房屋買進後賣出，獲利63萬元，漲幅將
    近9%。準此，被告合理懷疑原告因有利可圖，進而合謀證人
    李紀妃將有瑕疵之系爭房屋脫手出售予被告。再者，原告與
    證人李紀妃就系爭房屋所簽立之買賣契約中，特別約定系爭
    房屋之滲漏水瑕疵擔保責任條款，衡諸常理，系爭房屋在原
    告購買時若無滲漏水之問題，原告何須要求賣方約定上開條
    款以為擔保?另原告身為不動產仲介人員，深知房屋現況確
    認書為不動產買賣實務上必備文件，且依行政院消費者保護
    會所公布之成屋買賣契約書範本，亦明定建物現況確認書為
    建物買賣之法定應備文件，原告身為專業人士，豈可能對於
    上開規定諉為不知?足證原告出售系爭房屋時，有對被告隱
    瞞滲漏水之情事。　
  ㈢系爭房屋漏水情況極為嚴重，被告曾於110年8月3日發現滲漏
    水處之木板竟然長蟲，被告將此事告知原告，原告卻置之不
    理，嗣後被告曾於111年3月11日請人查看、處理，在拆除滲
    漏水部分木質地板後，發現地板潮濕並且已有鏽斑，此即滲
    漏水情況已經持續很長一段時間之證據，且木質地板亦已發
    霉，如此不堪居住之狀況，令被告身心俱疲!
　㈣又兩造之買賣契約載明系爭房屋之售價為775萬元(惟此為原
    告避稅之記載，已如前述)，其中頭期款約定116萬元，係由
    原告拿100萬元給被告，再由被告匯款給原告，再加上原告
    將系爭房屋售價788萬元刻意扣掉16萬元寫為772萬元，等同
    原告主動借款116萬元給被告購買系爭房屋，對此原告亦要
    求被告簽立借據及簽發本票作為擔保，由此可知，原告若非
    急於脫手系爭房屋，何以願意借款116萬予被告購買系爭房
    屋，原告上開不尋常之舉動，足證原告早已知悉系爭房屋有
    滲漏水之瑕疵。　　
　㈤原告於110年8月16日與被告對談時，意識清晰、精神穩定，
    未見原告有任何因被告行為導致身心傷害，況且現代人生活
    壓力大，無論工作、家庭、學業、感情等，皆為壓力來源，
    故原告提出之診斷證明書，無法斷定為被告行為所致。
　㈥本件被告所為乃事實之陳述，依最高法院110年度台上字第24
    69號民事判決見解，難謂不法侵害他人名譽，故原告請求被
    告賠償精神慰撫金，為無理由。
　㈦並聲明：⒈原告之訴及假執行之聲請均駁回。⒉如受不利判決
    ，願供擔保請准宣告免予假執行。
三、兩造不爭執之事項(見本院卷一第368、369頁，本院卷二第1
    61頁)：
　㈠兩造為勝大仲介公司之經紀人員。
  ㈡原告與證人戊○○合資，由原告出名於109年11月24日與證人李
    紀妃簽訂不動產買賣契約書，以725萬元向證人李紀妃購買
    坐落雲林縣○○市○○段000○000地號土地（權利範圍各175/100
    00）及其上同段939建號建物（門牌號碼為雲林縣○○市○○○路
    00號5樓，即系爭房屋，與上開土地以下合稱系爭房地)，於
    110年1月19日完成所有權移轉登記，並於購入後將系爭房屋
    出租予證人李紀妃，租賃期間為110年2月1日至同年3月31日
    。嗣原告欲出售系爭房地，乃於110年3月28日與勝大仲介公
    司簽訂專任委託銷售契約書，兩造於同年4月10日簽訂買賣
    契約，由被告以772萬元向原告購買系爭房地，並於同年5月
    11日完成所有權移轉登記。
  ㈢勝大仲介公司之同仁約20人於110年3月29日前往系爭房屋集
    中看屋，兩造及證人戊○○均有前往看屋。另於集看之後至同
    年4月4日間，被告曾經自己帶客戶前往系爭房屋看屋至少1
    次。被告與證人戊○○及其客戶於110年4月4日曾一同前往系
    爭房屋看屋，當時在進行油漆。
  ㈣被告於110年6月21日,以LINE張貼照片及文字「紫寧之前牆壁
    有這種問題嗎」、「這個是濕的」、「紫寧保障你我的權益
    要跟建商反應」等語，向原告反應系爭房屋之房門角落有漏
    水之問題，原告則否認其出賣之前有此問題，並於同日及翌
    日將漏水情形以line反應予前屋主即證人李紀妃，同年月22
    日原告表示有找建商了，證人李紀妃則表示以前真的沒有漏
    水問題。
  ㈤被告於110年6月22日以LINE向原告表示「紫寧，其實我知道
    妳是在騙我」、「原本就是發現會漏水，你們沒有將它處理
    好，然後要我吸收這個問題」、「沒錯吧？」等語，但原告
    否認有詐騙被告之情形，並相約當晚8時至公司當面討論。
  ㈥被告於110年6月22日在成員高達19.3萬人之臉書社團「斗六
    人社交圈」上公開如附表編號1所示之貼文內容，嗣陸續於1
    10年6月23日、同年8月9日、同年月13日在其臉書個人頁面
    公開貼文如附表編號2至4所示內容(即系爭貼文內容)。
  ㈦原告自110年6月25日至同年10月28日止，前往晴明身心診所
    就診，經醫師診斷患有適應障礙症，併隨焦慮與憂鬱情緒、
    失眠症等疾患。　　
四、得心證之理由：
　　原告主張被告公開發表系爭貼文，不實指摘原告刻意隱瞞滲
    漏水之情事將系爭房屋出售予被告，且事後拒絕處理等內容
    ，使原告眾多友人及同事得以瀏覽上開內容，被告所為足以
    毀損原告之名譽；另原告擅自將兩造之LINE對話紀錄擷圖公
    開於眾之行為，亦侵害原告之名譽與隱私權，為此依侵權行
    為之規定，請求被告賠償精神慰撫金60萬元等語，惟為被告
    所否認，並以前詞置辯。則兩造之爭點為系爭貼文內容：⒈
    是否侵害原告之名譽？是否足以貶損原告在社會上之評價？
    是否含有事實陳述而有不實？⒉是否符合善意發表言論之例
    外而得阻卻違法？⒊被告未經原告同意即擷圖、公布兩造間
    系爭LINE對話擷圖及加註內容之行為，是否侵害原告隱私及
    名譽等權利？茲就本院認定之理由分述如下：
　㈠系爭貼文內容是否侵害原告之名譽？是否足以貶損原告在社
    會上之評價？是否含有事實陳述而有不實？
  ⒈按因故意或過失，不法侵害他人之權利者，負損害賠償責任
    ；不法侵害他人之名譽者，被害人雖非財產上之損害，亦得
    請求賠償相當之金額，民法第184條第1項前段、第195條第1
    項分別定有明文。民法上名譽權之侵害非即與刑法之誹謗罪
    相同，名譽有無受損害，應以社會上對個人評價是否貶損作
    為判斷之依據，苟其行為足以使他人在社會上之評價受到貶
    損，不論其為故意或過失，均可構成侵權行為（最高法院90
    年度台上字第646號判決意旨參照）。而涉及侵害他人名譽
    之言論，可包括事實陳述與意見表達，事實陳述本身涉及真
    實與否，雖其與意見表達在概念上偶有流動，有時難期涇渭
    分明，然若意見係以某項事實為基礎，或發言過程中夾論夾
    敘，將事實敘述與評論混為一談，在評價言論自由與保障個
    人名譽權之考量上，仍應考慮事實之真偽。而所謂隱私權，
    乃係不讓他人無端地干預其個人私的領域的權利，此種人格
    權乃在維護個人尊嚴、保障追求幸福所必要而不可或缺者。
　⒉被告於110年6月22日在臉書社團「斗六人社交圈」專頁上發
    表如附表編號1所示之貼文，另分別於110年6月23日、同年8
    月9日、同年月13日在其臉書個人頁面發表如附表編號2至4
    所示之貼文內容，有原告提出之臉書截圖在卷可證（見本院
    卷一第77-98頁），且為被告所不爭執，自屬可信。系爭貼
    文內容以「發現許多壁癌和漏水出現！」「這是跟同事丁○○
    和戊○○(斗六房屋仲介)買的房子。」「會是短短一個月內就
    會產生的嗎？」「雖然他們說三月底才交屋，但房子都被他
    們粉刷整理過了」「丁○○在公眾團體反指責本人」「她本身
    也是仲介，刻意隱瞞的態度，是不能縱容的」「我要的是是
    否隱瞞漏水真相，不承認就算了，沒有抱歉感就算了」「原
    來是想要我趕快接受這有狀況的房子，把問題丟給我」「我
    一直給她機會，觀察她是否承認問題的態度」「遇陳X寧...
    她得意得不斷『晃腦搖屁股』的說她不處理怎樣！說我沒證據
    ，說是我住進來才漏水，是我活該比較衰，說我毀謗她名譽
    ，也說準備好錢和律師要告我，玩我，讓我沒辦法工作」「
    你聯合丁○○賣我瑕疵屋，只想自己的獲利，你們良心過得去
    嗎？」「之前至今多次要丁○○處理都已讀不回不處理」「你
    們真的只想自己的獲利就好了嗎」等文字，分別指摘原告與
    證人戊○○有為追求個人獲利，共同藉由粉刷房屋之方式隱匿
    系爭房屋於交屋前即有漏水情況，以此方式隱瞞交易上重要
    資訊將系爭房屋出售與被告，經與原告溝通，被告請原告處
    理，原告竟拒不處理漏水問題等情，可見系爭貼文內容係具
    體陳述，核屬事實之陳述，並非主觀上對於客觀事實所為之
    見解、評論或價值判斷，且應足使一般不特定閱覽者因被告
    發表於「斗六人社交圈」專頁及臉書個人頁面之系爭貼文內
    容，而認擔任房屋仲介一職之原告在刑事上可能涉犯詐欺、
    在民事上有以違反誠信原則之方式與被告進行房地交易之情
    事，原告主張其社會評價因而受有貶抑，應為可採。
　⒊被告固辯稱系爭房屋漏水情況嚴重，其於110年8月3日發現滲
    漏水處之木板長蟲，將此事告知原告，原告卻置之不理，嗣
    後被告於111年3月11日請人查看，發現地板潮濕且有鏽斑，
    此即滲漏水情況已經持續很長一段時間之證據，且木質地板
    亦已發霉導致不堪居住等語，並提出房屋滲漏水位置示意圖
    、與抓漏師傅之對話紀錄、系爭房屋111年6月24日午後雷陣
    雨後之滲漏水現象照片為憑(見本院卷一第423-444頁、本院
    卷二第65-67頁、第129-135頁)。關於系爭房屋於被告購買
    時是否已有如被告指述經原告隱匿之滲漏水瑕疵一節，經查
    ：
　⑴證人戊○○到庭證稱：我在110年4月間曾帶被告與幾位客人前
    往系爭房屋查看，原告也在場，當時正在進行油漆粉刷，事
    前我不知道會遇到原告。看的時間大概10分鐘，我就和被告
    及客人離開了，看屋前兩造與我都知道系爭房屋會進行局部
    油漆，因為系爭房屋證人李紀妃之前住過，且窗簾拆下來後
    會有痕跡，所以要油漆過比較好賣，客人看了會比較舒服，
    局部油漆費用為2000元；在與證人李紀妃簽約前，我查看過
    系爭房屋，並無滲漏水情形，在證人李紀妃遷出將系爭房屋
    交屋與我及原告當時亦無滲漏水情形。被告提到有喜歡系爭
    房屋後，我有跟被告說系爭房屋其實不錯，有向被告推銷等
    語(見本院卷一第291-295頁)。證人戊○○證述有關系爭房屋
    在銷售前雇工重新粉刷，以利後續出售及提高購屋者之買賣
    意願一節，無悖於交易常情，應可採信。證人即油漆工丙○○
    則明確證稱：曾去系爭房屋油漆過1次，在場有看到屋主即
    原告，還有一個男仲介帶(客)人去看，本來是要賣的。當日
    未進行系爭房屋滲漏水修繕作業，且其不具備滲漏水修繕之
    專業，油漆過程2個多小時，沒有發現有什麼滲漏水情形，
    僅修補系爭房屋牆面之龜裂與髒污，報酬為2000元等語(見
    本院卷第362-367頁)，經核與證人戊○○證稱曾在110年4月間
    帶被告及2、3名客戶前往系爭房屋看屋，當時系爭房屋並無
    滲漏水，僅進行局部之粉刷作業等情相符。參以原告向系爭
    房屋之前手即證人李紀妃購買系爭房屋前曾多次入屋查看，
    而證人李紀妃於109年5月17日到110年3月24日期間居住在系
    爭房屋內，二人於其時均未發現系爭房屋有漏水等情，亦經
    證人李紀妃證述明確(見本院卷一第355-361頁)，綜上，難
    認兩造於110年4月10日簽訂買賣契約時，系爭房屋於客觀上
    有發生滲漏水之情形。又根據證人丙○○證稱其不具備漏水修
    繕專業及當日未進行滲漏水修繕等語，堪認並無被告所指原
    告與證人戊○○共同藉由粉刷房屋之方式隱匿系爭房屋於交屋
    前即已漏水之情事。則被告系爭貼文內容中關於原告為追求
    個人獲利，以上揭方式隱匿系爭房屋於出售前即有滲漏水瑕
    疵，並與證人戊○○共同將瑕疵屋售與被告等指摘，即與事實
    不符。
　⑵證人即抓漏師傅乙○○雖到庭證稱：被告於110年6月底找我查
    看系爭房屋，系爭房屋之房間及浴室外之地板上方有潮溼痕
    跡、泛黃，水是從地面釣上來的，地面先濕再滲到牆上；那
    時候去是連續下雨天，不能確定是從浴室還是外圍滲進來，
    我請被告再觀察，假如沒有下雨還會潮濕，表示是浴室會滲
    水，假如是下雨會潮濕，就是從外牆滲水進來，滲水的情形
    發生多久不好確定等語（見本院卷一第284-287頁），被告
    並提出房屋滲漏水位置示意圖、系爭房屋111年6月24日之滲
    漏水照片為佐證(見本院卷一第423-444頁、卷二第129-135
    頁)。惟經本院於111年6月22日到場勘驗時，該日天氣晴朗
    ，屋內並未發現有明顯滲漏水之情況，此有當日勘驗筆錄及
    屋況照片在卷可參(見本院卷二第81-90頁)。綜合前揭證人
    之證詞、現場照片與勘驗實況，至多僅能判斷系爭房屋於11
    0年6月間有局部滲漏水之情況，尚無法判斷漏水原因、嚴重
    程度與發生漏水之時間，亦無法證明系爭房屋於被告購入時
    即具有被告所指之嚴重滲漏水瑕疵。
　⑶被告固辯稱證人戊○○與本案有利害關係，另證人丙○○稱未曾
    見過被告，可見系爭房屋粉刷過不只一次，與證人戊○○所述
    僅進行過一次粉刷不符等語，惟證人戊○○對於系爭房屋在交
    易前確曾經過油漆粉刷，及其自身曾向被告推銷系爭房屋等
    有利被告之事實均未隱匿，並未偏袒原告，則證人戊○○上揭
    證述應屬可採。且被告不得以證人丙○○所述有細節出入，即
    欲全面否定證人丙○○之證明力，所辯並非可取。被告復辯稱
    證人李紀妃於居住系爭房屋期間，須忍受系爭房屋漏水之苦
    等語，惟此亦與證人李紀妃前述證稱未曾發現系爭房屋有漏
    水等語不符，況衡以證人李紀妃於109年11月間將系爭房屋
    出售予原告後仍願續租至110年3月底之情，實可認為系爭房
    屋於上開期間之屋況尚佳，否則證人李紀妃應無意願繼續租
    賃使用，居住在系爭房地。
　⑷又被告曾經勝大仲介公司之同仁約20人於110年3月29日帶往
    集看之事實，為兩造所不爭執(見兩造不爭執之事項㈢)，而
    同年4月4日即系爭房屋局部油漆當日，被告亦有前往查看，
    已如前述，可知被告於同年4月10日與原告簽訂買賣契約前
    至少查看過系爭房屋2次，且因原告與勝大仲介公司簽訂專
    任委託銷售契約，系爭房屋於110年3月28日起實際上係處於
    公開可供不特定多數人看房之狀態，有專任委託銷售契約書
    及勝大房屋帶看表附卷可考(見本院卷一第17-19頁、第245
    頁)，於此情形之下，難認原告有何故意隱瞞以不實事項與
    被告交易系爭房屋之情事。
　⑸而就原告是否拒不處理系爭房屋漏水一節，依兩造不爭執之
    事項㈣，被告於110年6月21日向原告表示系爭房屋有滲漏水
    ，原告則否認其出賣前有此問題，並於同日及翌日將漏水情
    形以LINE反應予前屋主即證人李紀妃，同年月22日原告表示
    有找建商了，證人李紀妃則表示以前真的沒有漏水問題。而
    在上開原告與證人李紀妃之對話中，原告曾傳送3張與被告
    間之對話擷圖予證人李紀妃，內容為：「那我請我老公跟抓
    漏的幫我進去」、「今天有跟未來領袖建商聯絡，建商有再
    過去檢查漏水的部分已修復完成，並有提出幫你修復牆壁，
    但你說不用修。如果建商有誤會你的意思，或是你要修復牆
    壁，建商那邊都可以幫你修復。」等文字(見本院卷一第76
    頁)，被告於審理中亦自陳：「(問：你有印象建商要幫你修
    牆壁，但你表示不用，有此印象嗎？)這個房子有漏水的問
    題，我就不想要了，所以才會跟建商表示不用修復牆壁」等
    語(見本院卷二第159頁)。綜上，可見在被告向原告反應系
    爭房屋漏水後，原告即聯繫建商處理，並主動確認漏水處理
    進度，復將處理情形通知被告，嗣被告亦有向到場處理之建
    商反應無須修復等情，應堪認定。則被告以附表編號3、4之
    貼文內容，指稱其與原告溝通請原告處理，原告竟拒不處理
    漏水問題等內容，亦非實情，上開指摘對於從事房仲職業之
    原告，當有造成社會評價之貶抑。
　㈡系爭貼文內容是否符合善意發表言論之例外而得阻卻違法？
　⒈按民法上名譽權之侵害雖與刑法之誹謗罪不相同，惟於違法
    性之判斷，基於法秩序之統一性，則無區別，應適用刑法第
    310條第3項「真實不罰」與第311條「合理評論」之規定，
    及司法院釋字509號解釋所創設合理查證義務之憲法基準為
    認定。又言論可分為「事實陳述」及「意見表達」，前者有
    真實與否之問題，具可證明性，行為人倘就事實陳述之言論
    ，能證明為真實，或雖不能證明言論內容為真實，但依其所
    提證據資料，足認其有相當理由確信為真實者，均難謂係不
    法侵害他人之權利，而令負侵權行為損害賠償責任；後者乃
    行為人表示自己之見解或立場，屬主觀價值判斷之範疇，本
    無真偽與否，故對於可受公評之事項善意發表適當之評論，
    不問事實之真偽，均非不法侵害他人權利（最高法院109年
    度台上字第427號判決意旨參照)。再按名譽保護與言論自由
    均為憲法保障之基本權利，二者發生衝突時，對於行為人之
    刑事責任，現行法制之調和機制係建立在大法官釋字第509
    號解釋所創設合理查證義務之憲法基準，及刑法第310條第3
    項「真實不罰」、第311條「合理評論」規定之上；至於行
    為人之民事責任，除仍應適用侵權行為一般原則及釋字第50
    9號解釋創設之合理查證義務外，上述刑法阻卻違法規定，
    亦應得類推適用(最高法院109年度台上字第1675號判決意旨
    參照）。
　⒉系爭貼文內容係具體陳述，核屬事實之陳述，並非主觀上對
    於客觀事實所為之見解、評論或價值判斷，已如前述；系爭
    貼文內容中關於原告隱匿系爭房屋有滲漏水瑕疵，與證人戊○○共同將瑕疵屋售與被告，經被告反應拒不處理漏水問題等
    指摘均非屬實，業經審認如前。則被告發表系爭貼文內容得
    否主張阻卻其侵害原告名譽權之不法性，依前揭說明，須以
    被告是否已盡合理查證義務，或依其所提證據資料，足認其
    有相當理由確信係真實為斷。
　⒊被告固辯稱所謂系爭房屋之集看，僅係供人瞭解房屋基本資
    訊，被告未曾細察過屋況；原告購得系爭房屋後即委託勝大
    仲介公司銷售，翌日就急於帶同事前去集看，又旋與被告簽
    立系爭房屋之買賣契約，顯見原告急於脫手系爭房屋，原告
    於短短不到5個月時間，透過買進買出系爭房屋即獲利63萬
    元，漲幅將近9%，可合理懷疑原告因有利可圖，合謀證人李
    紀妃、戊○○等人將有瑕疵之系爭房屋出售予被告；再者，原
    告與證人李紀妃就系爭房屋所簽立之買賣契約中，特別約定
    系爭房屋之滲漏水瑕疵擔保責任條款，以及原告願意借款11
    6萬予被告購買系爭房屋，又兩造簽訂買賣契約時無房屋現
    況確認書等語。惟原告買賣系爭房屋係為投資者角色，又系
    爭房屋於110年3月28日起實際上係處於公開可供不特定多數
    人看房之狀態，原告並無故意隱瞞交易上重要資訊之事實，
    復如前述，佐以證人戊○○於審理中到庭證稱：被告在110年
    過年後就蠻積極在找房子，於110年4月初，被告向我提及最
    近有看到一間房子不錯，有在考慮(購買)，聊天後，就說「
    其實是你和原告這間房子」，並說已經有帶女兒去看過等語
    (見本院卷一第290、291頁)。可知有關兩造買賣系爭房屋之
    契機，係被告主動接觸證人戊○○表達考慮購買系爭房地之意
    。前揭被告所辯稱之各情，依常理不足以反推系爭房屋原係
    漏水瑕疵屋，進而有原告隱匿此一資訊將系爭房屋售予被告
    之情事。再者，被告甫於110年6月21日向原告反應系爭房屋
    有滲漏水，不到3日內之同年月22日、23日即發表如附表編
    號1、2所示之貼文內容，顯然僅憑主觀臆測，遽認原告與證
    人戊○○共同以粉飾瑕疵之方式涉及詐欺交易行為，實難認被
    告已盡合理查證之義務，且依其所提110年6月後系爭房屋漏
    水照片等證據資料，在客觀上不足認其有相當理由確信其所
    指摘原告之系爭貼文內容為真實，被告上揭所辯，並不足採
    ，且不得主張得阻卻違法。
　⒋綜上所述，被告所提事證無法證明系爭貼文內容為真實或被
    告已經合理查證而有相當理由確信系爭貼文內容為真實。又
    系爭貼文內容確足以貶損原告之社會上評價，已如前述，準
    此，原告主張被告以系爭貼文內容侵害原告之名譽權，依民
    法第184條第1項前段、第195條第1項前段規定，請求被告負
    損害賠償之責，自屬有據。
　㈢被告未經原告同意即擷圖、公布兩造間系爭LINE對話擷圖及
    加註內容之行為，是否侵害原告隱私及名譽等權利？
　　關於原告主張隱私權受侵害之部分，考之被告於臉書頁面所
    公布兩造私人通訊軟體對話紀錄之貼文及加註內容(見本院
    卷一第85-96頁)，主要係揭曉被告向原告取得系爭房屋之過
    程及兩造之系爭房屋瑕疵糾紛。衡諸不動產之經濟價值不菲
    ，並涉及賣方售屋品質、對買家反應房屋瑕疵之處理態度，
    均屬交易市場公眾關心之事項，核與公共利益相關。原告係
    房仲業務人員，姓名資料原係可供查詢，又被告揭露之程度
    僅限於原告之姓名、職業，不及於住址、生日、身分證字號
    等個人資料，尚未逾越必要範圍，則無不法侵害原告之隱私
    權可言。至於原告主張亦有侵害其名譽權等語，本院審酌上
    揭貼文及加註內容，兩造係針對房屋瑕疵之責任歸屬為爭論
    ，被告除表達個人對於原告之回應無法苟同之意見外，未具
    體指明原告有何欺騙隱瞞行為，當不致造成原告社會上之評
    價受到貶損。且原告於對話中除否認有欺騙情事外，既有以
    ：「如果現在遇到問題，你(即被告)失去理性和判斷能力，
    去指責我全力騙你，只會讓你自己更不開心」等文字作出澄
    清，則加註內容亦應允由被告得表達不同意見觀點。是以，
    原告主張被告公布系爭LINE對話擷圖及加註內容之行為，有
    侵害原告隱私及名譽等權利，尚非有據。
  ㈣按不法侵害他人之身體、健康、名譽、自由、信用、隱私、
    貞操，或不法侵害其他人格法益而情節重大者，被害人雖非
    財產上之損害，亦得請求賠償相當之金額，民法第195條第1
    項定有明文。所謂相當，自應以實際加害情形與其名譽影響
    是否重大，及被害者之身分地位與加害人經濟狀況等關係定
    之；又慰藉金之賠償須以人格權遭遇侵害，使精神上受有痛
    苦為必要，其核給之標準固與財產上損害之計算不同，然非
    不可斟酌雙方身分資力與加害程度，及其他各種情形核定相
    當之數額（最高法院47年台上字第1221號、51年台上字第22
    3號判決意旨參照）。本院審酌原告因被告以如附表所示之
    貼文內容指摘原告，致其名譽受有損害，且被告有對原告提
    出詐欺告訴，情節難謂輕微，而原告歷經刑事案件偵查程序
    最終獲得不起訴處分，並因本次事件導致情緒低落等情，其
    精神上自受有相當之痛苦，另兼衡兩造年齡、身分、地位、
    經濟狀況及被告行為動機等一切情狀，並有本院依職權調閱
    兩造稅務電子閘門資料查詢表在卷可參(見本院卷二第13-27
    頁)，認原告得請求之損害賠償以15萬元為適當，逾此部分
    之請求為無理由，不應准許。
  ㈤復按給付無確定期限者，債務人於債權人得請求給付時，經
    其催告而未為給付，自受催告時起，負遲延責任。其經債權
    人起訴而送達訴狀，與催告有同一之效力；遲延之債務，以
    支付金錢為標的者，債權人得請求依法定利率計算之遲延利
    息；應付利息之債務，其利率未經約定，亦無法律可據者，
    週年利率為百分之5，民法第229條第2項、第233條第1項前
    段、第203條分別定有明文。本件原告請求被告應負侵權行
    為損害賠償責任，未定有給付之期限，而被告係於111年1月
    18日收受本件起訴狀繕本，有本院送達證書可稽（見本院卷
    一第117頁），是原告請求被告自起訴狀送達翌日即111年1
    月19日起至清償日止，按週年利率百分之5計算之遲延利息
    ，未逾上開規定之範圍，應屬有據。
五、綜上所述，原告依民法第184條第1項前段、第195條第1項前
    段規定，請求被告給付15萬元，及自111年1月19日起至清償
    日止，按週年利率百分之5計算之利息，為有理由，應予准
    許，逾此範圍之請求，為無理由，應予駁回。　　
六、原告陳明願供擔保請為假執行之宣告，而本判決所命被告給
    付金額未逾50萬元，本院依民事訴訟法第389條第1項第5款
    規定依職權宣告假執行，原告所為假執行之聲請，僅在促使
    法院為此職權之行使，本院不受其拘束，亦不另為准駁之諭
    知。另被告聲請供擔保免為假執行，於原告勝訴之範圍內，
    與法律規定相符，因此酌定相當之擔保金宣告之。至原告敗
    訴部分，其假執行之聲請已失其依據，應一併駁回之。
七、本件事證已臻明確，兩造其餘之攻擊或防禦方法及所提之證
    據，經本院斟酌後，認為均不足以影響本判決之結果，自無
    逐一詳予論駁之必要。　
八、訴訟費用負擔之依據：民事訴訟法第79條。　　　
中　　華　　民　　國　　111 　年　　11　　月 　15 　　日
              民事第一庭  審判長法  官  蔡碧蓉 
　　　　　　　　　 
　　　　  　　                  法  官  洪儀芳
　　　　　　　　　
　　　　 　 　                  法  官  林珈文
以上正本係照原本作成。
如對本判決上訴，須於判決送達後20日內向本院提出上訴狀(須
附繕本)。如委任律師提起上訴者，應一併繳納上訴審裁判費。
中　　華　　民　　國　　111 　年　　11　　月　 15 　　日
                                書記官　林可芯
附表：系爭貼文之內容
編號 日期 內容 卷頁出處 1 110年6月22日 被告於斗六人社交圈之臉書專頁發表貼文，內容為：「發現許多壁癌和漏水出現！」「這是跟同事丁○○和戊○○(斗六房屋仲介)買的房子。」「會是短短一個月內就會產生的嗎？」「雖然他們說三月底才交屋，但房子都被他們粉刷整理過了」等文字。 本院卷一第79頁 2 110年6月23日 被告於臉書個人頁面張貼內容為：「丁○○在公眾團體反指責本人」「她本身也是仲介，刻意隱瞞的態度，是不能縱容的」「我要的是是否隱瞞漏水真相，不承認就算了，沒有抱歉感就算了」「原來是想要我趕快接受這有狀況的房子，把問題丟給我」「我一直給她機會，觀察她是否承認問題的態度」等文字。 本院卷一第81-83頁 3 110年8月9日 被告於臉書個人頁面張貼內容為：「遇陳X寧...她得意得不斷『晃腦搖屁股』的說她不處理怎樣！說我沒證據，說是我住進來才漏水，是我活該比較衰，說我毀謗她名譽，也說準備好錢和律師要告我，玩我，讓我沒辦法工作」等文字。 本院卷一第97頁 4 110年8月13日 被告於臉書個人頁面張貼內容為：「你聯合丁○○賣我瑕疵屋，只想自己的獲利，你們良心過得去嗎？」「之前至今多次要丁○○處理都已讀不回不處理」「你們真的只想自己的獲利就好了嗎」等文字。 本院卷一第98頁